【裁判字號】    98,交聲,269
【裁判日期】    980527
【裁判案由】    違反道路交通管理處罰條例聲明異議
【裁判全文】
臺灣士林地方法院交通事件裁定          98年度交聲字第269號
原處分機關  臺北市交通事件裁決所
異  議  人
即受處分人  乙○○
上列異議人即受處分人因違反道路交通管理處罰條例案件，對於
臺北市交通事件裁決所民國97年12月11日所為之處分（原處分案
號：北市裁催字第裁22-CO0000000號）聲明異議，本院裁定如下
：
    主  文
異議駁回。
    理  由
一、按汽車行駛至交岔路口，其行進、轉彎，應遵守燈光號誌或
    交通指揮人員之指揮；汽車駕駛人，行經有燈光號誌管制之
    交岔路口闖紅燈者，處新臺幣1,800 元以上5,400 元以下罰
    鍰，並記違規點數3 點，道路交通安全規則第102 條第1 項
    第1 款、道路交通管理處罰條例第53條第1 項、第63條第1
    項第3 款分別定有明文。又違反道路交通管理事件行為人，
    未依規定自動繳納罰鍰，或未依規定到案聽候裁決，處罰機
    關應依基準表於通知單送達且逾越應到案期限60日之3 個月
    內，逕行裁決之，違反道路交通管理處罰條例第53條第1 項
    事件，機器腳踏車駕駛人行經有燈光號誌管制之交岔路口闖
    紅燈，逾越應到案期限60日以上繳納罰鍰或逕行裁決處罰者
    ，處新臺幣4,500元罰鍰，違反道路交通管理事件統一裁罰
    基準及處理細則第44條第1 項、第2 條第2 項之裁罰基準表
    亦有明定。
二、原處分意旨略以：異議人即受處分人乙○○於民國97年8 月
    18日上午11時1 分許，騎乘陳勇助所有車牌號碼BHD-377 號
    重型機車（下稱系爭機車），行經臺北縣汐止市○○路與樟
    樹二路口，違規闖紅燈左轉，為警攔停舉發違反道路交通管
    理處罰條例第53條第1 項「駕車行經有燈光號誌管制之交岔
    路口闖紅燈」之違規，處罰鍰新臺幣（下同）4,500 元，並
    依同條例第63條第1 項第3 款規定（原處分漏列第3 款），
    記違規點數3 點。
三、異議意旨略以：受處分人於上開時地，騎乘系爭機車沿大同
    路往基隆方向行進，左轉樟樹二路時，看到大同路口為黃燈
    ，便騎至機車待轉區，沒多久就轉為紅燈，機車待轉區很小
    ，受處分人跟隨前面機車左轉樟樹二路，員警即從加油站逆
    向追趕受處分人，在樟樹二路、工建路口紅綠燈處攔停，若
    受處分人確有闖紅燈，員警應在路口中間攔停，員警本身之
    行為違法，舉發顯有違誤，原處分應予撤銷云云。
四、按處理違反道路交通管理事件，有關文書送達之程序，依行
    政程序法之規定，違反道路交通管理事件統一裁罰基準及處
    理細則第5 條定有明文。次按送達，不能依前2 條規定為之
    者，得將文書寄存送達地之地方自治或警察機關，並作送達
    通知書兩份，1 份黏貼於應受送達人住居所、事務所、營業
    所或其就業處所門首，另1 份交由鄰居轉交或置於該送達處
    所信箱或其他適當位置，以為送達。前項情形，由郵政機關
    為送達者，得將文書寄存於送達地之郵政機關，行政程序法
    第74條第1 項、第2 項亦有明定。是行政機關文書依行政程
    序法所為之寄存送達，無論應受送達人實際上於何時受領文
    書，均以寄存之日期，視為收受送達之日期，而發生送達之
    效力。查受處分人戶籍地址為臺北市○○區○○路29之5 號
    ，有法務部戶役政連結作業系統查詢資料1 紙在卷可稽（本
    院卷第17頁），原處分機關於97年12月11日作成北市裁催字
    第裁22-CO0000000號裁決書，並將裁決書以掛號郵寄至受處
    分人上揭戶籍地址，因郵務人員未獲會晤受處分人，亦無受
    領文書之同居人、受僱人或應送達處所之接收郵件人員而無
    法送達，乃以「寄存送達」方式，於97年12月24日將裁決書
    寄存臺北市北投區豐年郵局，並作送達通知書2 份，1 份黏
    貼於應受送達人住居所門首，另1 份置於送達處所信箱或其
    他適當位置，以為送達，有臺北市交通事件裁決所送達證書
    影本1 紙附卷可憑（本院卷第11頁），依上開說明，原處分
    裁決書自寄存之日即97年12月24日起發生送達之效力。又受
    處分人於98年1 月9 日實際受領原處分裁決書後，於98年1
    月10日向原處分機關提出「申訴書」，表示不服原處分，有
    申訴書、原處分機關移送書各1 份在卷可參（本院卷第14、
    15、2 頁），徵諸「申訴書」之記載，受處分人之真意應係
    對原處分「聲明異議」，堪認受處分人已於法定期間內聲明
    異議。至受處分人嗣於98年2 月24日又向原處分機關提出「
    聲明異議狀」（本院卷第3 頁），應係補充異議之理由，非
    得據以逕認受處分人遲至98年2 月24日始聲明異議。是本件
    聲明異議並未逾法定期間，合先敘明。
五、次查，上開違規事實業據證人即舉發本件違規之員警甲○○
    證稱：伊於上開時間站在上開路口對面之加油站旁，大同路
    往基隆方向號誌燈並無左轉專用燈，有很多機車在機車待轉
    區停等準備左轉，受處分人是最後1 部通過大同路之機車，
    受處分人在大同路燈號紅燈時通過大同路騎到機車待轉區，
    並未在機車待轉區停等，直接左轉至樟樹二路，受處分人在
    大同路號誌變為紅燈3 至5 秒後闖紅燈，伊騎機車追趕至樟
    樹二路、工建路口攔停受處分人等語（本院卷第26、27頁）
    ，證人即於上開違規時間同時在場值勤之員警丙○○證稱：
    伊於上開時地與甲○○一起執勤，伊與甲○○站在大同路口
    紅綠燈對面之加油站，可清楚看見大同路口之紅綠燈，該路
    口之號誌無左轉專用燈，伊記得有一名女騎士從大同路違規
    闖紅燈左轉到樟樹二路，伊與甲○○追至工建路攔停該女騎
    士等語（本院卷第42、43頁），證人甲○○、丙○○就受處
    分人騎乘系爭機車自大同路口闖紅燈、違規左轉至樟樹二路
    之情節所述均一致，並有現場圖1 紙附卷可稽（本院卷第30
    頁），受處分人復自承：伊通過大同路口時，看到燈號為黃
    燈，很快就轉為紅燈，當時準備左轉至樟樹二路之機車很多
    ，伊跟著前面機車左轉，伊從機車待轉區前進時，樟樹二路
    之燈號為綠燈等語（本院卷第14、28、29頁）相符，堪認證
    人甲○○、丙○○證述屬實，應可採信。受處分人雖辯稱係
    於大同路黃燈時停在機車待轉區，並未闖紅燈左轉云云，惟
    查，受處分人既供稱其左轉時，看到樟樹二路號誌為「綠燈
    」，實即大同路口號誌為「紅燈」，受處分人顯係於大同路
    號誌為紅燈時左轉；抑且，大同路、樟樹二路口於上揭違規
    時間之紅綠燈號誌，係執行「時制計畫3 」，第2 時相大同
    路黃燈僅有4 秒，隨即轉換為第3 時相大同路紅燈，有臺北
    縣政府交通局時制計畫1 紙在卷可參（本院卷第35頁）。依
    受處分人所述，其通過大同路時號誌為黃燈，依常情受處分
    人應係加速完成左轉，實無可能在機車待轉區停下等候左轉
    ，且系爭機車前方不只6 、7 部機車，受處分人係最後1 部
    左轉之機車，業據受處分人供述在卷（本院卷第27、28頁）
    ，而大同路口黃燈轉換為紅燈時間僅有4 秒，足見受處分人
    左轉時，大同路口之號誌應係紅燈無誤，受處分人闖紅燈左
    轉之違規行為，堪可認定。至受處分人辯稱員警未於大同路
    口將其攔停，逆向行駛追趕伊云云，均與受處分人所涉違規
    事實無涉，亦無解於受處分人違規行為之成立，受處分人以
    此置辯，尚無足採。
六、末查，違反道路交通管理事件舉發通知單本係用以通知被舉
    發人交通違規之事實，若警員當場舉發時被舉發人已知悉其
    違規事實，自生通知之效力，不因被舉發人嗣後拒絕簽收舉
    發通知單而異其效果，此觀違反道路交通管理事件統一裁罰
    基準及處理細則第11條第1 項第1 款「拒絕簽章者，仍應將
    通知聯交付該駕駛人或行為人收受，並記明其事由及交付之
    時間；拒絕收受者，應告知其應到案時間及處所，並記明事
    由與告知事項，視為已收受。」之規定自明。受處分人因上
    開違規事實為證人甲○○當場舉發，惟拒絕簽收舉發通知單
    ，業據證人甲○○、丙○○證稱：受處分人拒絕收受舉發通
    知單也拒簽，員警當時在移送聯上註明拒簽，並有當場告知
    應到案日期、應到案處所及違規事實等語明確（本院卷第26
    、43頁），並有臺北縣政府警察局汐止分局98年2 月5 日北
    縣警汐交裁字第0980003732號函、98年3 月20日北縣警汐交
    裁字第0980009288號函各1 紙在卷可憑（本院卷第12、23頁
    ），依前揭說明，本件自應視為受處分人已收受該舉發通知
    單，且受處分人既知悉曾遭警攔停告發，亦得於交通部電子
    公路監理網查詢相關違規紀錄，受處分人辯稱不知員警有開
    單，故未查詢云云，自無足取。原處分機關依道路交通管理
    事件統一裁罰基準及處理細則第44條第1 項、第2 條第2 項
    之裁罰基準表，依其逾越應到案期限60日以上逕行裁罰，殊
    屬有據。
七、綜上所述，本件違規事證明確，堪以認定。原處分機關為上
    開裁罰，核無違誤。本件異議為無理由，應予駁回。
據上論斷，應依道路交通案件處理辦法第19條，裁定如主文。
中    華    民    國    98    年    5    月    27     日
                    交通法庭法  官  陳美彤
以上正本證明與原本無異。
如不服本裁定應於送達後5日內向本院提出抗告狀。
                            書記官  吳旻玲
中    華    民    國    98    年    5    月    27     日


司法院資訊處製作；財團法人民間司法改革基金會備份。
